【裁判字號】    97,上訴,1901
【裁判日期】    970917
【裁判案由】    違反槍砲彈藥刀械管制條例
【裁判全文】
臺灣高等法院臺中分院刑事判決        97年度上訴字第1901號
上  訴  人
即  被  告  甲○○
                      3
選任辯護人  張淑琪律師
上列上訴人因違反槍砲彈藥刀械管制條例案件，不服臺灣臺中地
方法院97年度訴字第308號中華民國97年6月19日第一審判決（起
訴案號：臺灣臺中地方法院檢察署97年度偵字第29524號），提
起上訴，本院判決如下：
    主    文
原判決撤銷。
甲○○未經許可，持有可發射子彈具有殺傷力之改造手槍，處有
期徒刑貳年拾月，併科罰金新臺幣拾萬元，罰金如易服勞役，以
新臺幣壹仟元折算壹日；扣案仿BERETTA廠92FS型半自動手槍製
造之改造手槍壹支（含彈匣壹個，槍枝管制編號0000000000號）
，及仿BERETTA廠型半自動手槍製造之改造手槍壹支（含彈匣
壹個，槍枝管制編號0000000000號），均沒收。
    犯罪事實
一、甲○○明知可發射子彈具有殺傷力之改造手槍及具有殺傷力
    之子彈係屬管制之槍枝彈藥，未經許可不得持有，竟於民國
    95年11月間某日，在高雄市火車站前，分別以新臺幣（下同
    ）5萬元及3萬2千元之代價，向綽號「阿財」名籍不詳之成
    年男子購買可發射子彈具有殺傷力之仿BERETTA廠92FS型半
    自動手槍製造之改造手槍1支（含彈匣1個，槍枝管制編號00
    00000000號）、仿BERETTA廠型半自動手槍製造之改造手
    槍1支（含彈匣1個，槍枝管制編號0000000000號），並獲贈
    具殺傷力之直徑9.0±0.5mm金屬彈頭之土造子彈1顆、口徑
    9mm制式子彈1顆、直徑9.0mm金屬彈頭之土造子彈1顆，及不
    具殺傷力之直徑9.0±0.5mm金屬彈頭之土造子彈3顆，而未
    經許可持有改造手槍及子彈，置放在其臺中縣神岡鄉○○路
    261號住處內。嗣甲○○因遭人嗆聲，乃於96年12月12日凌
    晨零時40分許，攜帶上開手槍及子彈置於手提包內放在其所
    乘之自小客車右前座踏板上，至臺中縣潭子鄉○○路○段272
    之2號慈濟醫院院區旁等候該嗆聲之人，適為在該處查案之
    警員吳宗憲發覺其行跡可疑而上前盤查，甲○○於有偵查權
    限之警員尚未查覺前，向警自首持有槍彈而接受裁判，經警
    扣得上揭手槍及子彈。
二、案經臺中市警察局第五分局報請臺灣臺中地方法院檢察署檢
    察官偵查起訴。
    理    由
一、按除顯有不可信之情況外，公務員職務上製作之紀錄文書、
    證明文書，亦得為證據，刑事訴訟法第第159條之4第1款定
    有明文。查內政部警政署、刑事警察局96年12月24日刑鑑字
    第0960190469號槍彈鑑定書97年4月15日刑鑑字第0970039
    534號函各1份均係公務員職務上製作之證明文書，為公務員
    依職權所為，與其責任、信譽攸關，若有錯誤、虛偽，公務
    員可能因此擔負刑事及行政責任，且該等文書經常處於可能
    受公開檢查之狀態，其正確性及真實之保障極高，故並無顯
    有不可信之情況，依上開規定，自得為證據，合先敘明。
二、上開犯罪事實，業據上訴人即被告甲○○於警詢、偵查、原
    審及本院審理時坦承不諱；且上開扣案之槍彈，經送請刑警
    局鑑定結果，其中：(1)改造手槍1支（槍枝管制編號0000000
    000號），認係由仿BERETTA廠92FS型半自動手槍製造之槍枝
    ，換裝土造金屬槍管而成之改造手槍，擊發性能正常，可供
    擊發適用子彈，認具殺傷力；(2)改造手槍1支（槍枝管制編
    號0000000000號），認係由仿BERETTA廠型半自動手槍製
    造之槍枝，換裝土造金屬槍管而成之改造手槍，擊發性能正
    常，可供擊發適用子彈，認具殺傷力；(3)土造子彈1顆，由
    金屬彈殼組合直徑9.0±0.5mm金屬彈頭而成，經試射，可擊
    發，認具殺傷力；(4)制式子彈1顆，認係口徑9mm 制式子彈
    ，經試射，可擊發，認具殺傷力；(5)土造子彈1顆，由金屬
    彈殼組合直徑9.0mm金屬彈頭而成，經試射，可擊發，認具
    殺傷力；(6)土造子彈3顆，由金屬彈殼組合直徑9.0 ±0.5mm
    金屬彈頭而成，經試射，均無法擊發，認不具殺傷力等情，
    此有內政部警政署刑事警察局96年12月24日刑鑑字第096019
    0469號槍彈鑑定書（偵卷第17-22頁）、97年4月15 日刑鑑
    字第0970039534號函（原審卷第65頁）在卷可參，足認上揭
    手槍、子彈具有殺傷力甚明，並有上揭改造手槍、驗餘彈殼
    、彈頭等物扣案，及現場照片6幀（警卷第23-25頁）在卷可
    資佐證，足見被告之自白與事實相符，其犯行洵堪認定，應
    依法論科。
三、被告之辯護人於本院審理時雖以：該槍彈是否有殺傷力尚有
    可疑，請求再另送請其他單位鑑定，又本件係於案發後始由
    警將同意搜索書交被告簽署，實則被告並未同意搜索，本件
    警察之搜索並非合法云云。查上揭槍彈既係由被告以5萬元
    及3萬2千元之高價購入，謂不具殺傷力，顯與情理有悖，且
    被告亦自承其購買上開槍彈係欲供防身之用，則其明知該槍
    彈具有殺傷力之事實甚明；又該槍彈既經內政部警政署刑事
    警察局鑑定明確，而法院或檢察官得囑託醫院、學校或其他
    相當之機關團體為鑑定，為刑事訴訟法第208條前段所明定
    ，本件槍彈係由檢察官送鑑，該鑑定書自有證據能力，且該
    單位係屬目前國內關於槍彈鑑定之專門機關之一，其鑑定自
    有相當之權威及公信力，被告之辯護人並未敘明該鑑定書有
    何不可採之具體事證，其聲請再行送請其他單位鑑定自無必
    要；本件被告攜持槍彈於案發時地，適遇警員吳宗憲在該處
    查案，因見被告行跡可疑乃上前出示證件及表明警察身分後
    予以盤查，被告即向警告知其手提包內置有槍彈並自動交由
    警員取出槍彈乙情（此部分符合自首，詳後敘），業據證人
    吳宗憲於本院審理時供證在卷（參本院卷第53頁背面-54頁
    ），本件槍彈既係由被告自首後交警取出扣案，並非由警搜
    索所扣，即無被告辯護人所辯有無同意搜索之問題，其執此
    抗辯，洵屬無據。
四、核被告所為，係犯槍砲彈藥刀械管制條例第8條第4項之持有
    改造手槍罪，及同條例第12條第4項之持有子彈罪。起訴書
    記載被告持有土造子彈4顆，雖與卷內資料不符，然公訴檢
    察官已於原審就此部分更正為持有土造子彈2顆（參見原審
    卷第73頁背面），併予敘明。被告持有槍枝主要組成零件彈
    匣之行為已為其持有具殺傷力改造手槍之行為所吸收，不另
    論罪。被告以一持有行為，持有改造手槍及子彈，為想像競
    合犯，應依刑法第55條規定，從情節較重之持有改造手槍罪
    論處。又被告於案發時地，適遇警員盤查，其尚未為警查獲
    前即向警自首持有槍彈而接受裁判，經警扣得上揭手槍及子
    彈乙情，業據證人即警員吳宗憲到庭供證：「我們去該地辦
    案，剛好發現被告在該偏僻之處，覺得很奇怪，就進行盤查
    ，我們發現車上有一背包，我們就問該背包是何物，被告稱
    該背包是其在背的東西，然後再請被告離開車上，並問其是
    否能將該背包內之物拿出車外檢視，被告稱可以，其並稱背
    包裡面有放槍，因是違禁物，我們不可能讓其自行打開此背
    包，我們就自行打開背包，並進行拍照。．．．（問：你們
    知道背包內有槍彈，是否為被告自己所說？）是。．．．（
    問：方才所述被告背包內有槍彈是被告自己所說，在此之前
    ，你們有無具體線索懷疑被告可能持有槍彈？）當時是因我
    們剛好在附近辦案，在深夜偏僻之處發現該車子很可疑，才
    進行盤查，被告才稱其背包內有槍彈。在我們到該地之前，
    並不知道被告有涉嫌持有槍彈之事，是在被告告知其背包內
    有槍彈，我們才知道此事的」等語明確（本院卷第53頁背面
    -54頁背面），核符自首要件，爰依刑法第62條前段規定減
    輕其刑。
五、原審對被告論罪科刑，固非無見，被告上訴意旨以該槍彈是
    否具殺傷力尚有可疑，及本件被告並未同意搜索云云，指摘
    原判決不當，雖非可採，然因原判決就被告自首部分查明，
    仍有可議，應由本院將原判決撤銷改判。爰審酌被告未有犯
    罪前科，素行尚佳，其隨身攜持改造手槍、子彈，嚴重影響
    社會治安，暨其犯罪之動機、目的、手段、智識程度、所持
    有槍彈之數量、所生之危害，及犯後坦承犯行，態度尚可等
    一切情狀，量處如主文第2項所示之刑，併就所處罰金刑部
    分諭知易服勞役之折算標準。
六、沒收部分：
  (一)仿BERETTA廠92FS型半自動手槍製造之改造手槍1支（含彈匣
    1個，槍枝管制編號0000000000號），及仿BERETTA廠型半
    自動手槍製造之改造手槍1支（含彈匣1個，槍枝管制編號00
    00000000號），屬違禁物，應依刑法第38條第1項第1款之規
    定予以宣告沒收。
  (二)原扣案之具直徑9.0±0.5mm金屬彈頭之土造子彈1顆、口徑
    9mm制式子彈1顆、直徑9.0mm金屬彈頭之土造子彈1顆，經送
    鑑驗試射耗盡，僅餘彈頭及彈殼，已失其違禁性，均不另宣
    告沒收。另扣案之直徑9.0±0.5mm金屬彈頭之土造子彈3顆
    ，不具殺傷力，故非違禁物，不另為沒收之諭知。
據上論結，應依刑事訴訟法第369條第1項前段、第364條、第299
條第1項前段，槍砲彈藥刀械管制條例第8條第4項、第12條第4項
，刑法第11條前段、第55條、第62條前段、第42條第3項前段、
第38條第1項第1款，判決如主文。
本案經檢察官乙○○到庭執行職務。
中    華    民    國    97    年    9     月    17    日
            刑事第十庭    審判長法  官  林  照  明
                                法  官  郭  瑞  祥
                                法  官  林  欽  章
上列正本證明與原本無異。
如不服本判決應於收受送達後10日內向本院提出上訴狀，其未敘
述上訴之理由者並得於提起上訴後10日內向本院補提理由書（均
須按他造當事人之人數附繕本）。
                                書記官  許  哲  禎
中    華    民    國    97    年    9     月    17    日
附錄論罪科刑法條
槍砲彈藥刀械管制條例第八條：
未經許可，製造、販賣或運輸鋼筆槍、瓦斯槍、麻醉槍、獵槍、
空氣槍或第四條第一項第一款所定其他可發射金屬或子彈具有殺
傷力之各式槍砲者，處無期徒刑或五年以上有期徒刑，併科新臺
幣一千萬元以下罰金。
未經許可，轉讓、出租或出借前項所列槍枝者，處五年以上有期
徒刑，併科新臺幣一千萬元以下罰金。
意圖供自己或他人犯罪之用，而犯前二項之罪者，處無期徒刑或
七年以上有期徒刑，併科新臺幣一千萬元以下罰金。
未經許可，持有、寄藏或意圖販賣而陳列第一項所列槍枝者，處
三年以上十年以下有期徒刑，併科新臺幣七百萬元以下罰金。
第一項至第三項之未遂犯罰之。
槍砲彈藥刀械管制條例第十二條：
未經許可，製造、販賣或運輸子彈者，處一年以上七年以下有期
徒刑，併科新臺幣五百萬元以下罰金。
未經許可，轉讓、出租或出借子彈者，處六月以上五年以下有期
徒刑，併科新臺幣三百萬元以下罰金。
意圖供自己或他人犯罪之用，而犯前二項之罪者，處三年以上十
年以下有期徒刑，併科新臺幣七百萬元以下罰金。
未經許可，持有、寄藏或意圖販賣而陳列子彈者，處五年以下有
期徒刑，併科新臺幣三百萬元以下罰金。
第一項至第三項之未遂犯罰之。


司法院資訊處製作；財團法人民間司法改革基金會備份。
